【裁判字號】    89,上易,2941
【裁判日期】    891101
【裁判案由】    公共危險
【裁判全文】
臺灣高等法院臺中分院刑事判決          民國八十九年度上易字第二九四一號
    上  訴  人
    即  被  告  丁○○
    選任辯護人  陳益軒
    自  訴  人  鼎久家具有限公司
    代  表  人  林桂妹
右上訴人因公共危險案件，不服臺灣台中地方法院中華民國八十九年十一月一日第一
審判決（民國八十九年度自字第三五０號），提起上訴，本院判決如左：
      主    文
上訴駁回。
      事    實
一、丁○○承攬鼎久家具有限公司（下稱鼎久公司）所有設於台中市○○路龍洋巷二
    九之十號對面未編門牌號碼，供該公司辦公使用之鐵架鐵皮之建築物（屬現有人
    所在之建築物）之電焊工程，其於民國（下同）八十九年二月十九日上午九時多
    左右，前往該處施工時，應注意該處堆置大量之易燃物，在作點焊迴路測試時，
    應採取必要之防護措施，以免因迴路測試時所產生之火花，引燃附近之易燃物，
    起火燃燒而釀成火災，而依當時之情形，丁○○並無不能注意之情形，竟疏於注
    意，未施作任何防護之措施，即施作點焊迴路測試，後因廠房鐵架金屬迴路接觸
    不良或有間隙，而產生火花，並引燃噴漆室牆面附著油漆微粒易燃物，而延燒至
    整個廠房，造成廠房大火，致使廠房西半側屋簷金屬靠前牆處燃燒扭曲嚴重、屋
    簷鐵皮由東向西側燒塌傾斜、廠房內之機器、貨車等遭燒燬。
二、案經鼎久公司向原審提起自訴。
      理    由
一、訊據上訴人即被告（下稱被告）丁○○對於右揭火災發生之時其有在現場，及火
    災發生前曾施作點焊迴路測試完成等情固坦承不諱，惟矢口否認有何失火犯行，
    並辯稱：「伊於火災發生之時，係在該廠房外與自訴人公司之股東己○○談話，
    係突然聽到裡面喊失火，至於發生之原因，伊並不清楚；伊有做防護之措施，但
    當時還在商談中，伊尚未工作即起火燃燒而釀成火災，火災係在噴漆室外引起，
    並非伊所引起」云云；經查：設於台中市○○路龍洋巷二九之十號對面未編門牌
    號碼，自訴人所有且供其辦公使用之鐵架鐵皮之建築物，確於八十九年二月十九
    日上午九時多發生火災，並燒燬該廠房及其內之機器、貨車等情，為兩造所自承
   ，並有照片四張、台中市消防局火災原因調查報告書影本一冊、租賃契約書影本
    一件在卷可資佐證，復經證人乙○○、甲○○、辛○○、蘇晉億、己○○於原審
    或本院審理時到庭證述無訛，應屬無疑；再者，本件火災發生之前，被告在前開
    廠房內施工，後即產生火花並往下方掉落，並引燃下方之噴漆室，因以滅火器滅
    火無效而延燒整個廠房等情，業據在場證人乙○○、甲○○、辛○○、蘇晉億、
    戊○○、庚○○於原審或本院到庭證述明確，證人己○○復於原審及本院到庭否
    認火災發生時其與被告在該廠房外談話等語，又本件火災經由臺中市消防局派員
    會同被告勘查現場概況及燃燒後之狀況，綜合研判起火處應係該廠房西側廠房噴
    漆室前牆東邊鐵架牆柱上段附近，而起火原因為點焊測試時，廠房金屬迴路接觸
    不良或有間隙造成火花，引燃噴漆室牆面附著油漆微粒易燃物，而蔓延廠房大火
    之可能性較大，此有台中市消防局八十九年三月三十日八九消調字第二０三八號
    函所附台中市消防局火災原因調查報告書一冊附卷可稽，自堪採信。又經本院函
    查台中市消防局，並據其函復稱：「本案現場勘驗災戶噴漆室使用狀態，室內空
    間及牆面長期附著油漆溶劑（甲苯、松節油）等浮游微粒易燃物，任何微弱火花
    均可能引燃。有關電焊迴路短路現象為瞬間高溫火花，溫度可達一０００度Ｃ以
    上，依理推論足可引燃噴漆室內油漆溶劑游微粒易燃物」，有該局九十年一月四
    日九十消調字第００五五號函附卷可證。足見本件火災之發生原因，確係因被告
    施作點焊測試所產生之火花，不慎掉落所致，被告前開所辯，火災發生之原因與
    其無涉云云，顯與事實不符，自不足採信。按被告既自承其知作點焊迴路測試時
    ，會產生火花等語（見原審八十九年十月十一日審判筆錄），自應注意該處附近
    噴漆室牆面附著油漆微粒易燃物，施作點焊迴路測試所產生火花掉落，極易引燃
    ，而依被告之經驗，及當時現場環境等客觀情形，並無不能注意之情形，竟均疏
    未注意，於施作點焊測試時，掉落火花，致引燃該處附近之噴漆室牆面附著油漆
    微粒易燃物，而延燒至整個廠房，造成廠房大火，使廠房西半側屋簷金屬靠前牆
    處燃燒扭曲嚴重、屋簷鐵皮由東向西側燒塌傾斜、廠房內之機器、貨車等遭燒燬
    ，被告之行為有過失，應甚明顯。又本件火災係因被告點焊測試時產生火花掉落
    所引起，是被告之過失行為，與火災之發生結果間，有相當之因果關係，亦屬明
    確。至於證人丙○○、王崑鵬於本院所為之證言，均無法為有利於被告之認定，
    附此明。本件事證明確，被告之右開失火犯行，已足以證明，應予依法論科。
二、按上開設於台中市○○路龍洋巷二九之十號對面未編門牌號碼之鐵架鐵皮建築物
    ，係供自訴人辦公使用之建築物，且失火當時尚有自訴人公司之員工在場工作等
    情，為兩造所自承外，並經證人乙○○、甲○○、辛○○、蘇晉億、己○○證述
    無訛，故該建築物是屬現有人所在之建築物，應屬無疑。是核被告所為，係犯刑
    法第一百七十三條第二項之失火燒燬現有人所在之建築物罪。原審適用刑法第一
    百七十三條第二項、第四十一條（即修正後刑法第四十一條第一項前段）、罰金
    罰鍰提高標準條例第一條前段、第二條之規定，審酌被告之品行、過失之程度、
    所造成之損害程度及其犯罪後之態度等一切情狀，量處拘役肆拾日，並諭知易科
    罰金之折算標準。其認事用法及量刑，為無不當，被告上訴意旨否認犯罪，恣意
    指摘原判決不當，為無理由，應予駁回。
三、據上論斷，應依刑事訴訟法第三百六十八條，判決如主文。
中      華      民      國      九十     年       二      月     二十   日
                           臺灣高等法院臺中分院刑事第四庭
                                          審判長法  官  洪  耀  宗
                                                法  官  劉  登  俊
                                                法  官  吳  重  政
右正本證明與原本無異。
不得上訴。
                                                書記官  林  育  德
中      華      民      國      九十     年       二      月    二十一  日
附錄：
刑法第一百七十三條第二項：
失火燒燬前項之物者，處一年以下有期徒刑、拘役或五百元以下罰金。          Ｉ


司法院資訊處製作；財團法人民間司法改革基金會備份。
